【裁判字號】    98,司財管,199
【裁判日期】    981230
【裁判案由】    指定遺產管理人
【裁判全文】
臺灣高雄地方法院民事裁定           98年度司財管字第199號
聲  請  人  乙○○
                      26號
非訟代理人  丙○○
上聲請人聲請指定被繼承人甲○○之遺產管理人事件，本院裁定
如下：
    主  文
指定財政部國有財產局臺灣南區辦事處為被繼承人甲○○（男，
民國○○年○月○○○日生，身分證統一編號：Ｚ000000
000號，民國九十七年二月七日死亡）之遺產管理人。
准對被繼承人甲○○之大陸地區以外之繼承人為承認繼承之公示
催告。
被繼承人甲○○之大陸地區以外之繼承人，應自前項公示催告最
後登載新聞紙之日起壹年貳月內承認繼承，上述期限屆滿，無大
陸地區以外之繼承人承認繼承時，被繼承人甲○○之遺產，於清
償債權、交付遺贈物，並依法移交遺產於大陸地區之繼承人後，
如有賸餘即歸屬國庫。
財政部國有財產局臺灣南區辦事處應於應於收受本裁定之日起柒
日內將本裁定登載公報、新聞紙或其他相類之傳播工具，並將登
載證據檢送本院，逾期視為撤回公示催告之聲請。
程序費用新臺幣壹仟元由被繼承人甲○○之遺產負擔。
    理  由
一、本件聲請意旨略以：被繼承人甲○○（男，14年2 月24日生
    ，身分證統一編號：Ｚ000000000號，生前最後住所：高雄縣
    鳳山市○○街145 巷2 之2 號）於97年2 月7 日死亡，其配
    偶亦已歿，聲請人為大陸地區人民，為被繼承人甲○○之女
    兒，且係其唯一第一順序繼承人，前已向本院聲明繼承被繼
    承人在臺之遺產，並經本院98年度司聲字第43號准予備查在
    案。而被繼承人遺有座落高雄縣鳳山市○○段215 地號土地
    ，面積626 平方公尺，持分10000 分之310 ，及其上建號20
    97號、門牌：高雄縣鳳山市○○街145 巷2 之2 號之房屋1
    棟，依臺灣地區與大陸地區人民關係條例第67條第5 項及第
    69條規定，大陸地區人民不能繼承取得以不動產為標的之權
    利，聲請人為大陸地區人民，不能繼承與管理上開被繼承人
    之不動產，為此，爰依非訟事件法第149 條（聲請狀誤載第
    109 條）規定，狀請本院依法指定財政部國有財產局臺灣南
    區辦事處，或其他合適機構或個人為本件遺產管理人等語。
二、按繼承開始時，繼承人之有無不明者，由親屬會議於1 個月
    內選定遺產管理人，並將繼承開始及選定遺產管理人之事由
    ，向法院報明；親屬會議依前條規定為報明後，法院應依公
    示催告程序，定6 個月以上之期限，公告繼承人，命其於期
    限內承認繼承；又無親屬會議或親屬會議未於前條所定期限
    內選定遺產管理人者，利害關係人或檢察官，得聲請法院選
    任遺產管理人，並由法院依前項規定為公示催告，民法第11
    77條、第1178條分別定有明文。是繼承開始時，繼承人有無
    不明，而無親屬會議或親屬會議未於繼承開始時1個月內選
    定遺產管理人者，利害關係人即得聲請法院選任遺產管理人
    ，並不以先行召集親屬會議為法院選任遺產管理人前置程序
    之必要。復按被繼承人在臺灣地區之遺產，由大陸地區人民
    依法繼承者，其所得財產總額，每人不得逾新臺幣200 萬元
    。超過部分，歸屬臺灣地區同為繼承之人；臺灣地區無同為
    繼承之人者，歸屬臺灣地區後順序之繼承人；臺灣地區無繼
    承人者，歸屬國庫。又被繼承人在臺灣地區之遺產，其繼承
    人全部為大陸地區人民者，除應適用第68條之情形者外，由
    繼承人、利害關係人或檢察官聲請法院指定財政部國有財產
    局為遺產管理人，管理其遺產，臺灣地區與大陸地區人民關
    係條例第67條第1項、第67條之1分別定有明文。
三、經查：聲請人主張之首揭事實，業據其提出本院家事庭98年
    9 月10日雄院高98司聲繼司勵字第43號通知、被繼承人之除
    戶戶籍謄本、死亡證明書、繼承系統表、建築改良物所有權
    狀、土地所有權狀、建物所有權部、建物標示部、土地標示
    部、土地所有權部、親屬關係公證書暨財團法人海峽交流基
    金會（98）南核字第050132號證明、委託書及委託公證書暨
    財團法人海峽交流基金會（98）南核字第050129號證明等件
    各1 份為證，堪信屬實。復查無被繼承人之親屬曾經召開親
    屬會議，或曾經議決被繼承人之遺產管理人，並依民法第11
    77條向本院報明之情形。而聲請人為大陸地區人士，為被繼
    承人甲○○之唯一繼承人，依前開法律規定，聲請人聲請指
    定被繼承人甲○○之遺產管理人，於法即無不合，爰指定財
    政部國有財產局臺灣南區辦事處為被繼承人甲○○之遺產管
    理人，且為承認繼承之公示催告。
四、次按公示催告之公告，應黏貼於法院之公告處，並登載於公
    報、新聞紙或其他相類之傳播工具。前項登載公報、新聞紙
    或其他相類之傳播工具之日期或期間由法院定之。聲請人未
    依前項規定登載者，視為撤回公示催告之聲請。民法第1179
    條第1 項第3 款、民事訴訟法第542 條定有明文。本院既准
    對於被繼承人甲○○之繼承人為承認繼承之公示催告，爰併
    依上開規定裁定如主文第四項所示。
五、依非訟事件法第157條，裁定如主文。
六、如對本裁定抗告，須於裁定送達後10日之不變期間內，向本
    院提出抗告狀，並繳納抗告費新臺幣1,000 元。
中    華    民    國    98    年    12    月    30    日
                  家事法庭  司法事務官


司法院資訊處製作；財團法人民間司法改革基金會備份。
